【裁判字號】    98,訴,559
【裁判日期】    981105
【裁判案由】    強盜等
【裁判全文】
臺灣高雄地方法院刑事判決               98年度訴字第559號
公  訴  人  臺灣高雄地方法院檢察署檢察官
被      告  丁○○
                    現於臺灣看守所羈押中
指定辯護人  本院公設辯護人乙○○
被      告  丙○○
                    現另案於高雄第二監獄執行中
上列被告等因強盜等案件，經檢察官追加起訴（97年度偵字第
23763、27632 號），本院判決如下：
    主  文
丁○○無罪。
丙○○共同犯傷害罪，累犯，處有期徒刑伍月，如易科罰金，以
新台幣壹仟元折算壹日。其他被訴毀損罪部分，公訴不受理。
    事  實
一、丙○○、丁○○（經檢察官另案起訴，本院另行判決）共同
    基於傷害之犯意聯絡，於民國97年8 月6 日7 時20分許，2
    人及梁秀娟（另經檢察官為不起訴處分）同時乘坐車牌號碼
    ZS-649 6號自用小客車，至戊○○上班行經之高雄縣路竹鄉
    路○○路與路科十路路口附近，由丁○○駕駛自用小客車將
    騎乘車號2JL-6496號重機車經過該處之戊○○撞倒在地後，
    丙○○、丁○○下車共同持木棍毆打戊○○，丁○○再持西
    瓜刀將其砍傷，致戊○○受有胸部淺撕裂傷及右手臂手腕、
    右手前臂深撕裂傷合併與多處肌腱斷裂等傷害。
二、案經高雄縣政府警察局岡山分局移送台灣高雄地方法院檢察
    署檢察官偵查起訴。
    理  由
壹、證據能力部分：
一、按被告以外之人於審判外之言詞或書面陳述，除法律有規定
    者外，不得作為證據；被告以外之人於偵查中向檢察官所為
    陳述，除顯有不可信之情況者外，得為證據，刑事訴訟法第
    159 條第1 項及159 條之1 第2 項分別定有明文。檢察官於
    偵查中對被告以外之人（包括證人、鑑定人、告訴人、被害
    人及共同被告等）所製作之偵查筆錄，性質上雖屬傳聞證據
    ，惟現階段刑事訴訟法規定檢察官代表國家偵查犯罪、實施
    公訴，依法其有訊問被告、證人及鑑定人之權，而實務運作
    時，檢察官偵查中向被告以外之人所取得之供述證據，原則
    上均能遵守法律規定，不致違法取供，其可信度極高，是被
    告以外之人前於偵查中所為供述，除反對該項供述具有證據
    能力之一方，已釋明「顯有不可信之情況」之理由外，不宜
    以該證人未能於審判中接受他造之反對詰問為由，即遽指該
    證人於偵查中之供述不具證據能力。經查，本件證人即被害
    人戊○○於檢察官偵查中所為之證述，被告、辯護人未主張
    並釋明有何不可信之情事，核之上開說明，自應有證據能力
    。
二、按被告以外之人於審判外之言詞或書面陳述，除法律有規定
    者外，不得作為證據，刑事訴訟法第159 條第1 項定有明文
    。經查，證人即被害人己○○、甲○○於警詢中所為之陳述
    ，係被告以外之人審判外之言詞陳述，屬傳聞證據，又無任
    何符合特別規定有證據能力之情形，核之上開說明，自無證
    據能力。
貳、實體部分：
甲、被告丙○○有罪部分：
一、上開犯罪事實業據被告丙○○於本院審理中坦承不諱，並經
    證人即被害人戊○○於偵查中證述明確（見偵四卷第7 頁）
    ，並有驗傷診斷書1 紙在卷可查（見警三卷第84頁）；從而
    ，罪證明確，被告丙○○犯行堪以認定。
二、核被告丙○○所為，係犯刑法第277 條第1 項之傷害罪。被
    告丙○○與丁○○就上開傷害之犯行，有犯意聯絡及行為分
    擔，應論以共同正犯。又被告丙○○前因施用毒品案件，經
    法院於判處有期徒刑8 月、3 月、5 月、8 月，經減為有期
    徒刑4 月、1 月15日、2 月15日、4 月，並定應執行刑有期
    徒刑11月確定，並於96年12月15日縮短刑期執行完畢，有其
    台灣高等法院被告前案紀錄表1 份在卷可查，其於執行完畢
    後5 年內再犯本件有期徒刑以上之罪，為累犯，應依刑法第
    47條第1 項規定加重其刑。審酌被告丙○○因細故毆打他人
    身體，造成之傷害程度非小，惟犯後坦承犯行態度尚可及其
    他等一切情狀，量處如主文所示之刑，並諭知易科罰金之折
    算標準。扣案之西瓜刀1 把非違禁物，且係案外人梁秀娟所
    有，並非被告丙○○、丁○○所有，爰不宣告沒收。
乙、被告丙○○毀損部分：
一、公訴意旨略以：被告丙○○於97年8 月7 日22時30分許，與
    丁○○共同前往位於高雄縣燕巢鄉○○路478 號林志雄所開
    設之「旺旺超商」內，丙○○自行基於毀損之犯意以木棍將
    超商內之機台3 部、藥酒約5 瓶砸毀，致令上開物品不堪使
    用，因認被告丙○○涉有刑法第354條毀損器物罪嫌等語。
二、按告訴乃論之罪，未經告訴者，應諭知不受理之判決，刑事
    訴訟法第303 條第3款定有明文。
三、經查，被告丙○○上開所犯刑法第354 條之毀損罪，依刑法
    第357 條之規定須告訴乃論，惟本件並未據被害人林志雄提
    出告訴，核之上開說明，自應為不受理之諭知。
丙、被告丁○○無罪部分：
一、公訴意旨略以：（一）被告丁○○欲對位於高雄縣燕巢鄉○○路526 之6 號之「寶貝熊超商」收取保護費，與另一年籍
    不詳之男子，於97年6 月30日21時35分，共同駕駛白色自小
    客車，均頭戴安全帽、身穿輕便型雨衣，一同至由己○○擔
    任店長並值班之「寶貝熊超商」內，由丁○○持鋁製球棒，
    另一名男子持銀白色手槍，同基於恐嚇及毀損之犯意聯絡，
    由年籍不詳男子持手槍喝令所有人蹲下，丁○○則手持球棒
    砸毀店內隔間玻璃、遊戲機玻璃及收銀台，致令不堪使用，
    並揚言要寶貝熊超商老闆注意點，不然以後會再來等語，以
    此加害身體、自由、財產之事恐嚇己○○，使己○○心生畏
    懼，致生危害於己○○之安全，旋因超商外面有民眾察覺有
    異，丁○○與該男子乃快速離開；因認被告丁○○犯刑法第
    305 條恐嚇危害安全及第354 條毀損器物罪嫌等語。（二）
    被告丁○○與年籍不詳之男、女各1 名，於97年8 月5 日22
    時50分許，戴全罩式安全帽及口罩，共同駕駛黑色自小客車
    至上開「寶貝熊超商」內，共同意圖為自己不法之所有，基
    於強盜及毀損之犯意聯絡至寶貝熊超商，由丁○○持西瓜刀
    ，其餘二人持球棒砸毀超商內之價值約新台幣（下同）6000
    元酒類共27瓶，致令不堪使用，丁○○則持西瓜刀喝令店員
    甲○○及顧客至後方倉庫蹲下，一名站在店門口把風、另一
    名監視在倉庫之店員及顧客，至使甲○○不能抗拒，任由丁○○走到櫃台拿取在收銀台之現金約4 萬5 千元，丁○○離
    去前並揚言寶貝熊超商仍未交保護費，如果再不理睬將會時
    常回來等語，以此加害身體、自由、財產之事恐嚇甲○○，
    使甲○○心生畏懼，致生危害於甲○○之安全；因認被告丁○○所為係犯刑法第305 條恐嚇危害安全第354 條毀損器物
    及第330 條加重強盜罪嫌等語。
二、按犯罪事實應依證據認定之，無證據不得認定犯罪事實，又
    不能證明被告犯罪，應諭知無罪之判決；刑事訴訟法第154
    條第2 項及第301 條第1 項分別定有明文。又刑事訴訟法上
    所謂認定犯罪事實之證據，係指足以證明被告確有犯罪行為
    之積極證據而言，該項證據必須適合於被告犯罪事實之認定
    ，始得採為斷罪之資料（最高法院69年台上字第4913號判例
    參照）。又認定不利於被告之事實，須依積極證據，苟積極
    證據不足為不利於被告事實之認定時，即應為有利於被告之
    認定，更不必有何有利之證據；而事實之認定，應憑證據，
    如未能發現相當證據，或證據不足以證明，自不能以推測或
    擬制之方法，以為裁判基礎；另認定犯罪事實所憑之證據，
    雖不以直接證據為限，間接證據亦包括在內，然而無論直接
    或間接證據，其為訴訟上之證明，須於通常一般之人均不致
    有所懷疑，而得確信其為真實之程度者，始得據為有罪之認
    定（最高法院30年上字第816 號、40年台上字第86號、76年
    台上字第4986號判例參照）；亦即若證據資料在經驗科學上
    或論理法則上尚有對被告較為有利之存疑，而無從依其他客
    觀方法排除此項合理之可疑，即不得以此資料作為斷罪之基
    礎，且刑事訴訟制度受「倘有懷疑，即從被告之利益為解釋
    」、「被告應被推定為無罪」之原則所支配，故得為訴訟上
    之證明者，無論為直接或間接證據，須客觀上於一般人均不
    致有所懷疑而達於確信之程度者，始可據為有罪之認定，倘
    其證明尚未達於「確信」之程度，而有合理可疑存在時，即
    難據以為被告不利認定，換言之，在法律判斷上，即不能為
    被告有罪之認定。
三、訊之被告丁○○堅決否認有上開（一）（二）所述之犯行，
    辯稱伊並未於上開時間分別前往寶貝熊超商恐嚇危害安全、
    毀損器物及恐嚇危害安全、毀損器物、攜帶兇器強盜等語。
    經查，本件公訴意旨認被告涉有上開（一）（二）之犯行，
    無非以證人己○○、甲○○於偵查中之證述為其論據。惟查
    ，證人己○○於本院審理中證述稱：伊於97年6 月30日在寶
    貝熊超商任店長，被告丁○○夥同2 、3 人至店內砸毀玻璃
    等物並出言恐嚇店員等語（見審卷85頁反面），惟其復證述
    稱：案發當日進入寶貝熊超商的人有帶口罩、全罩式安全帽
    、長袖、長褲，看不到對方的面貌，當時對方也沒有說話係
    依直覺認為係丁○○等語明確（見審卷第86頁反面），則證
    人己○○於上開案發當時並未實際見到至店內毀損、恐嚇之
    人容貌，其係憑個人之感覺認為到店內之人係被告丁○○，
    其證述之內容，自在逕予採信；又證人即被害人甲○○亦於
    本院審理中證述稱：伊於97年8 月5 日下午10時50分許在寶
    貝熊超商上班，當時伊與夜班交班完，人在店內，見被告丁○○約3 、4 人進來，分別持球棒、西瓜刀，將伊等趕到後
    面去，要伊等蹲下，其他人碴毀機台，有拿走現金，後來被
    告丁○○有看到伊，拿著西瓜刀追進來，要走的時候說叫你
    們老闆小心點等語（見審卷第87頁反面），惟其又證述稱：
    被告丁○○當時帶安全帽、口罩，穿雨衣，伊沒有看到其面
    貌，但是認得其聲音等語明確（見審卷第87頁反面），則證
    人甲○○亦未於親眼目睹至店內毀損、恐嚇及強盜之人之容
    貌，係依聲音判斷係被告丁○○，惟其既稱當時進入店內之
    人帶安全帽、口罩，則其發出之聲音是否真實反應本人之口
    音即有疑問，其證述之內容亦難逕予採信；又本件卷附寶貝
    熊超商之監視錄影畫面相片所示亦無法清楚看出進入店內人
    之容貌（見警三卷第68─75頁）；此外本件復查無其他之積
    極之證據，足以證明被告丁○○有何上開（一）（二）所述
    之恐嚇危害安全、毀損器物及恐嚇危害安全、毀損器物、攜
    帶兇器強盜等犯行；核之上開法條及判例之意旨，被告上開
    之犯罪尚屬不能證明，自應為無罪之諭知。
據上論斷，應依刑事訴訟法第299 條第1 項前段、第301 條第1
項、第303 條第3 款，刑法第28條、第277 條第1 項、第47條第
1項 ，判決如主文。
中    華    民    國    98    年    11    月    5     日
                  刑事第十一庭  審判長法  官  黃三友
                                      法  官  莊珮吟
                                      法  官  林俊寬
以上正本證明與原本無異。
如不服本判決應於收受送達後10日內向本院提出上訴書狀，並應
敘述具體理由；如未敘述上訴理由者，應於上訴期間屆滿後20日
內向本院補提理由書（均須按他造當事人之人數附繕本）「切勿
逕送上級法院」。
中    華    民    國    98    年    11    月    5     日
                                      書記官  林香如
附錄法條：
中華民國刑法第277條
（普通傷害罪）
傷害人之身體或健康者，處 3 年以下有期徒刑、拘役或 1 千元
以下罰金。
犯前項之罪因而致人於死者，處無期徒刑或 7 年以上有期徒刑
；致重傷者，處 3 年以上 10 年以下有期徒刑。


司法院資訊處製作；財團法人民間司法改革基金會備份。
